臺灣高等法院民事裁定
111年度抗字第1126號
抗  告  人  劉大愚  

上列抗告人因與相對人蘇雪慧間聲請訴訟救助事件，對於中華民
國111年7月26日臺灣新北地方法院111年度救字第126號裁定，提
起抗告，本院裁定如下：
    主  文
抗告駁回。
抗告訴訟費用由抗告人負擔。
    理  由
一、本件聲請及抗告意旨略以：抗告人與相對人蘇雪慧間請求損
    害賠償事件，本應於起訴時繳交訴訟費用，但因抗告人生活
    困難，目前實無資力再支出該訴訟費用，又本件訴訟，人證
    物證俱在，抗告人必有勝訴之望，爰依民事訴訟法第107條
    之規定，聲請裁定准予訴訟救助等語。
二、按當事人因無資力支出訴訟費用而聲請訴訟救助者，關於無
    資力支出訴訟費用之事由，應提出可使法院信其主張為真實
    並能即時調查之證據，以釋明之，此觀民事訴訟法第109條
    第2項、第284條之規定自明。法院調查聲請人是否無資力支
    出訴訟費用，專就聲請人提出之證據為之，如聲請人未提出
    證據，或依其提出之證據，未能信其無資力支出訴訟費用之
    主張為真實，即應將其聲請駁回，並無派員調查之必要（最
    高法院108年度台抗字第433號裁定意旨參照）。
三、本件抗告人聲請訴訟救助，雖據提出新北市林口區低收入戶
    證明書、新北市政府稅捐稽徵處林口分處全國財產稅總歸戶
    財產查詢清單、民國109年度及110年度綜合所得稅各類所得
    資料清單及中華郵政郵政存簿儲金簿影本等件欲釋明其無資
    力支出訴訟費用。惟查，低收入戶標準乃行政主管機關為提
    供社會救助所設立之核定標準，與有無資力支出訴訟費用之
    認定非必相關。全國財產稅總歸戶財產查詢清單及綜合所得
    稅各類所得資料清單，乃稅務機關之課稅資料，所列財產收
    入不能囊括無須課稅、逃漏稅或抗告人借用他人名義購置之
    財產，其提出上開資料，僅能釋明名下無應繳納稅捐之財產
    或收入，其未進一步提出相關證據釋明平日居家生活狀況、
    工作情形及家庭成員之經濟狀況，難謂已釋明窘於生活且缺
    乏經濟信用，況衡以抗告人寄予相對人之存證信函所載：「
    我有許多值錢珠寶財物愈（按應為「逾」之誤繕）千萬」、
    「多年來住在此處留有多件衣物、金飾、鑽石、手錶..約有
    600萬」等語（見臺灣新北地方法院111年度補字第1072號第
    17、23頁），益徵抗告人主張其無資力乙節，顯非無疑。另
    觀諸抗告人所提出其所有之郵政存簿儲金簿111年8月1日結
    餘金額固記載1元，然該郵政存簿儲金帳戶既具有活期儲蓄
    存款性質，則帳戶結餘金額當有增減情形，而非固定不變，
    無從以某一時間點之結餘金額，即遽認抗告人已無資力。綜
    上所述，抗告人聲請訴訟救助，就無資力一節，未盡釋明之
    責，不能准許。從而，原裁定駁回抗告人之聲請，核無違誤
    。抗告人提起本件抗告，迄未提出能即時調查且足以釋明其
    無資力之證據，其抗告為無理由，應駁回之。
四、爰裁定如主文。
中　　華　　民　　國　　111 　年　　9 　　月　　14  　日
                  民事第十四庭  
                      審判長法  官  周群翔
                            法  官  黃珮禎
                            法  官  陳雯珊
正本係照原本作成。
本裁定除以適用法規顯有錯誤為理由外，不得再抗告。如提起再
抗告，應於收受送達後10日內委任律師為代理人向本院提出再抗
告狀。並繳納再抗告費新臺幣１千元。
中　　華　　民　　國　　111 　年　　9 　　月　　15　　日

  　　　　　　　　　　　　　書記官  陳亭如